臺灣桃園地方法院行政訴訟判決　
111年度交字第56號
原      告  古盛升  

被      告  桃園市政府交通事件裁決處
                      設桃園市○○區○○路00號7~8樓
代  表  人  張丞邦    住同上
訴訟代理人  黃一鳴律師
上列當事人間交通裁決事件，原告不服被告民國111年1月24日桃
交裁罰字第58－ZBB867712號裁決，提起行政訴訟，本院判決如下
：
    主  文
原告之訴駁回。
訴訟費用新臺幣參佰元由原告負擔。
    事實及理由
壹、程序方面：
    本件係因原告不服被告所為道路交通管理處罰條例（下稱處
    罰條例）第8 條之裁決而提起撤銷訴訟，依行政訴訟法第23
    7 條之1 ，應適用交通裁決事件訴訟程序。本件因卷證資料
    已經明確，本院依行政訴訟法第237 條之7 規定，不經言詞
    辯論，直接裁判。
貳、實體方面：                                  
一、事實概要：
　　原告於民國110年12月18日8時25分許，駕駛車牌號碼000－00
    00號自用小客車（下稱系爭車輛），行經國道一號高速公路
    南向115.3公里處時，為內政部警政署國道公路警察局第二
    公路警察大隊（下稱舉發機關）警員認原告有「汽車行駛於
    高速公路汽車駕駛人未依規定繫安全帶（一人）」之違規，
    遂逕行舉發並填製國道警交字第ZBB867712號之舉發違反道
    路交通管理事件通知單（下稱系爭舉發通知單），記載應到
    案日期為111年2月17日前，並移送被告處理。嗣原告於111
    年1月6日到案陳述不服舉發，經被告函請舉發機關協助查明
    事實後，認原告確有「汽車行駛於高速公路汽車駕駛人未依
    規定繫安全帶（一人）」之違規，即於111年1月24日填製桃
    交裁罰字第58－ZBB867712號裁決書（下稱原處分），爰依處
    罰條例第31條第2項及違反道路交通管理事件統一裁罰基準
    及處理細則（下稱裁罰基準及處理細則）等規定，裁處原告
    罰鍰新臺幣（下同）3,000元。原告不服，於是提起本件行
    政訴訟。
二、原告起訴主張及聲明：
（一）主張要旨：
　　　原告當時身穿深色外套，與安全帶及座椅之顏色相近，且
      違規採證照片放大後解析模糊，是否可請鈞院調閱路段鏡
      頭比對，確認原告是否未繫安全帶，況以現今車輛之設備
      ，若未繫安全帶，警示音會一直提醒，怎有可能未依規定
      繫安全帶？
（二）聲明：撤銷原處分。
三、被告答辯及聲明：
（一）答辯要旨：
    ⒈引用處罰條例第7條之2第2項第10款、第31條第1項、第2項
      、道路交通安全規則（下稱道安規則）第89條第1項第5款
      、高速公路及快速公路交通管制規則（下稱管制規則）第
      9條第1項第6款、汽車駕駛人及乘客繫安全帶實施及宣導
      辦法第3條等交通法規之條文（詳卷附答辯狀）。
　　⒉舉發機關111年1月17日國道警二交字第1112700286號函文
      表示略以：「…查執勤員警在國道1號南向115.3公里處跨
      越橋上，執行取締未依規定繫安全帶蒐證勤務，遇有汽車
      駕駛人或前座乘客未依規定繫安全帶始依法拍照存證。經
      執勤員警審視採證照片，旨揭車輛駕駛人確實未依規定繫
      妥安全帶，爰依法逕行舉發…經執勤員警再次審視採證照
      片，照片中之駕駛人左手臂上端靠近頸部至胸前斜下處並
      無安全帶…」等語。
　　⒊復依違規採證照片中可見駕駛及前座乘客二人，而駕駛左
      手臂上端靠近頸部至胸前斜下處並無安全帶，系爭車輛駕
      駛人確有未繫安全帶之違規事實。按交通警察製單舉發違
      反道路交通管理處罰條例所列之違規事實，本質上為行政
      處分，係公務員基於職務上之權力，依法就特定之具體事
      件所為之具公法上效果之單方面行政行為，基於公務員為
      公法上行為具有公信力之原則，該行政行為當可被推定為
      真正，其據以依法處分之事實認定亦為正確無誤，本此公
      信原則，乃立法者賦予行政機關制定違反道路交通事件統
      一裁罰基準及處理細則，以達其維護交通秩序、安全之行
      政目的。
　　⒋綜上所述，系爭車輛因有「汽車行駛於高速公路汽車駕駛
      人未依規定繫安全帶（一人）」之情，已該當處罰條例第
      31條第2項規定之要件，是被告依法裁處，應無違誤，原
      告之訴為無理由。
（二）聲明：駁回原告之訴。
四、本院之判斷：
（一）前提事實：
      原告於110年12月18日8時25分許，駕駛系爭車輛行經國道
      一號高速公路南向115.3公里處時，為舉發機關警員認原
      告有「汽車行駛於高速公路汽車駕駛人未依規定繫安全帶
      （一人）」之違規等情，此有舉發機關111年1月17日國道
      警二交字第1112700286號函文（見本院卷第29至30頁）、
      違規採證照片（見本院卷第32至36頁）、系爭舉發通知單
      （見本院卷第37頁、第50頁）、汽車車籍查詢（見本院卷
      第45頁）、交通違規案件陳述書（見本院卷第47頁）等資
      料各1 份在卷可憑。
（二）被告認定原告有「汽車行駛於高速公路汽車駕駛人未依規
      定繫安全帶（一人）」之違規，並無違誤：
    ⒈按處罰條例第31條第1項規定：「汽車行駛於道路上，其駕
      駛人、前座或小型車後座乘客未依規定繫安全帶者，處駕
      駛人1,500 元罰鍰。…」、同條第2項規定：「汽車行駛於
      高速公路或快速公路違反前項規定者，處駕駛人3,000元
      以上6,000元以下罰鍰…」。又按道安規則第89條第1項第5
      款規定：「行車前應注意之事項，依下列規定：五、駕駛
      人、前座、小型車後座及大客車車廂為部分或全部無車頂
      區域之乘客均應繫妥安全帶」、高速公路及快速公路交通
      管制規則第9條第1項第6款規定：「汽車行駛高速公路及
      快速公路，不得有下列行為：六、四輪以上汽車之駕駛人
      、前座或小型車後座乘客未依規定繫安全帶」足見，依據
      上揭法律規定，均規定汽車駕駛人行駛於高速公路上應繫
      安全帶。
    ⒉復按交通部訂定之汽車駕駛人及乘客繫安全帶實施及宣導
      辦法第3條規定：「汽車行駛於道路上，其汽車駕駛人、
      前座或小型車後座乘客，應依下列規定使用安全帶：一、
      安全帶及相關配件必須齊全，並無毀損、鬆脫或變更之情
      事。二、每條安全帶僅供一人使用。三、安全帶之帶扣應
      確實緊扣，安全帶無扭曲或反轉，鬆緊度保持適宜；腰部
      安全帶置於腰部以下，肩部安全帶固定位置應依個人調整
      ，避免安全帶纏繞經過頸部，且應置手臂上端以上」，對
      於安全帶之配戴標準亦有明訂。
　　⒊經查，依舉發機關111年1月17日國道警二交字第111270028
      6號函文表示略以：「說明：三、查執勤員警在國道1號南
      向115.3公里處跨越橋上，執行取締未依規定繫安全帶蒐
      證勤務，遇有汽車駕駛人或前座乘客未依規定繫安全帶始
      依法拍照存證。經執勤員警審視採證照片，旨揭車輛駕駛
      人確實未依規定繫妥安全帶，爰依法逕行舉發。四、…經
      執勤員警再次審視採證照片，照片中之駕駛人左手臂端靠
      近頸部至胸前斜下處並無安全帶。…」等語（見本院卷第2
      9至30頁），核與被告所提供之違規採證照片（見本院卷
      第32至36頁）所示相符。足見依據上開違規採證照片顯示
      ，系爭車輛之駕駛座上之原告，當時雖身穿深色外套，但
      仍可看見原告之手臂上端靠近頸部至胸前斜下處並無安全
      帶。況按一般車內之安全帶為三點式安全帶而言，以駕駛
      座為例，安全帶從左肩延至胸前斜下橫跨過胸口至右臀部
      側邊，扣入固定點，並於繞過固定點後橫過駕駛者腹部直
      至左臀部，最後連結至座椅側邊靠近地板的固定點，整體
      呈現V字型繫於駕駛者身上，惟依上開違規採證照片所示
      ，照片內原告之左肩及胸前並未見有安全帶之跡象，況舉
      發員警已詳細說明為何認定本件原告未繫安全帶之原因，
      並於違規採證照片內註明：「對比副駕駛安全帶位置，若
      從頸部旁穿過白色衣物會有安全帶蹤跡，當日光線良好且
      穿透力佳」等字句（見本院卷第35頁），且由於有無繫安
      全帶之違規情狀，是發生於系爭車輛內，與違規超速、違
      規變換車道等容易以科學方式獲取證據之情狀不同，而員
      警雖為舉發違規者，亦為目睹原告違規者，當可以之為證
      據方法，以其所述情節為證。故堪認定本件原告確實有「
      汽車行駛於高速公路汽車駕駛人未依規定繫安全帶(一人)
      」之違規行為無誤。
　　⒋至原告主張：現今車上之設備，若未繫安全帶者，警示音
      會一直提醒，怎有可能未依規定繫安全帶等語。惟查，駕
      駛人如未依規定繫安全帶，而係將安全帶插銷插入或透過
      電腦系統設定關閉該警示系統或是以外購之安全帶金屬扣
      插入安全帶扣等各種透過軟硬體之方式關閉該功能之方法
      ，亦可使該安全帶警示系統不發出聲音，而原告亦未就此
      提出相關之事證以證明，是以尚無從以其上開主張而遽認
      系爭車輛之駕駛人於當時確有依規定繫安全帶之事實。故
      原告上開主張，亦非可採。
　　⒌綜上所述，本件原告確實有「汽車行駛於高速公路汽車駕
      駛人未依規定繫安全帶(一人)」之違規行為，又原告為持
      有合法駕駛執照之人，對於道路交通安全規則理應知悉，
      是本件原告之違規行為，縱認非故意，亦有「應注意，能
      注意，而未注意」之過失責任。故堪認本件被告認定原告
      有「汽車行駛於高速公路汽車駕駛人未依規定繫安全帶(
      一人)」之違規，並無違誤。
（三）被告以原處分裁處原告罰鍰3,000元，並無違誤：
    ⒈按處罰條例第31條第1項前段規定：「汽車行駛於道路上，
      其駕駛人、前座或小型車後座乘客未依規定繫安全帶者，
      處駕駛人1,500元罰鍰」、同條第2項前段規定：「汽車行
      駛於高速公路或快速公路違反前項規定者，處駕駛人3,00
      0元以上6,000元以下罰鍰」。
    ⒉次按裁罰基準及處理細則第1條規定：「本細則依道路交通
      管理處罰條例第92條第4項規定訂定之」、第2條第1項、
      第2項規定：「處理違反道路交通管理事件之程序及統一
      裁罰基準依本細則之規定辦理。前項統一裁罰基準，如附
      件違反道路交通管理事件統一裁罰基準表」，核上開處罰
      條例第92條第4項所授權交通部會同內政部訂定之裁罰基
      準及處理細則及其附件「違反道路交通管理事件統一裁罰
      基準表」（下稱裁罰基準表），就其立法目的及功能，乃
      為防止處罰機關枉縱或偏頗，用以維持裁罰之統一性與全
      國因違反道路交通管理事件受處罰民眾之公平，不因裁決
      人員不同，而生偏頗，寓有避免各監理機關於相同事件恣
      意為不同裁罰之功能，並非法所不許，於憲法上保障人民
      財產權之意旨並無牴觸（此並有司法院釋字第511號解釋
      意旨理由足資參照），是被告自得依此裁罰基準表而為裁
      罰。
    ⒊綜上所述，原告確有「汽車行駛於高速公路汽車駕駛人未
      依規定繫安全帶(一人)」之違規行為事實，已詳如前述，
      又依裁罰基準表規定：「汽車行駛於高速公路或快速公路
      上，其汽車駕駛人、前座或小型車後座乘客未依規定繫安
      全帶」、「一人」，於期限內到案聽候裁決者，處3,000
      元罰鍰。本件原告係於期限內到案聽候裁決者，是被告依
      處罰條例第31條第1項、第2項、裁罰基準表等規定，裁處
      原告3,000元之法定罰鍰，經核即屬於法有據，原處分並
      無違誤。故原告訴請撤銷原處分為無理由，應予駁回。
（四）本件判決基礎已臻明確，兩造其餘之攻擊防禦方法及訴訟
      資料經本院審酌後，核與判決結果不生影響，無一一論述
      之必要，附此敘明。
五、本件第一審裁判費為裁判費300元，應由原告負擔，爰確定
    第一審訴訟費用額如主文第二項所示。
六、據上論結，本件原告之訴無理由，依政訴訟法第237條之8  
    第1項、第98條第1項前段等規定，判決如主文。
中　　華　　民　　國　　111 　年　　6 　　月　　30　　日
　　　　　　　　　行政訴訟庭　法　官　黃漢權
上為正本係照原本作成。
如不服本判決，應於判決送達後20日內，向本院提出上訴狀並表
明上訴理由（原判決所違背之法令及其具體內容或依訴訟資料可
認為原判決有違背法令之具體事實），其未載明上訴理由者，應
於提出上訴後20日內向本院補提理由書（上訴狀及上訴理由書均
須按他造人數附繕本，如未按期補提上訴理由書，則逕予駁回上
訴），並應繳納上訴裁判費新臺幣750元。
中　　華　　民　　國　　111 　年　　7 　　月　　1 　　日
　　　　　　　　　　　　　　　書記官　蕭竣升